【裁判字號】    97,交聲,2159
【裁判日期】    970908
【裁判案由】    交管條例聲異
【裁判全文】
臺灣板橋地方法院交通事件裁定        97年度交聲字第2159號
原處分機關  交通部公路總局臺北區監理所蘆洲監理站
異  議  人
即受處分人  甲○○
上列異議人即受處分人因違反道路交通管理處罰條例案件，對於
交通部公路總局臺北區監理所蘆洲監理站民國97年7 月18日所為
之處分（北監蘆字第裁46-C00000000號），聲明異議，本院裁定
如下：
    主  文
異議駁回。
    理  由
一、按「汽車駕駛人，行經有燈光號誌管制之交岔路口闖紅燈者
    ，處新台幣一千八百元以上五千四百元以下罰鍰」，道路交
    通管理處罰條例第53條第1 項定有明文，且如有上開交通違
    規，並應依同條例第63條第1 項第3 款規定，記違規點數3
    點。又所謂「汽車」，係指在道路上不依軌道或電力架線而
    以原動機行駛之車輛（包括機器腳踏車），道路交通安全規
    則第2 條第1 項第1 款亦有明文規定。
二、原處分機關認異議人即受處分人甲○○於民國96年4 月11日
    下午3 時50分許，騎乘車號BVL-143 號重型機車，行經臺北
    縣三重市○○路與龍濱路交岔路口時，由龍門路闖越紅燈直
    行，涉有道路交通管理處罰條例第53條第1 項之違規，嗣經
    警攔截製單舉發後，爰依上開法律規定，於97年7 月18日以
    北監蘆字第裁46-C00000000號裁處異議人罰鍰新台幣（下同
    ）4 千5 百元及記違規點數3 點在案，此有臺北縣政府警察
    局舉發違反道路交通管理事件通知單影本、原處分機關違反
    道路交通管理事件裁決書影本各1 份附卷可按。
三、聲明異議意旨略以：異議人當時是從龍濱路綠燈左轉龍門路
    後再直行，而因龍濱路有雙向，中間有一個比較大的安全島
    ，所以異議人左轉直行之後，雖然遇到路口燈號是紅燈，但
    還是通過該路口，因為異議人認為這樣仍屬於綠燈左轉，並
    非闖紅燈。爰聲明異議，請求撤銷上開裁決云云。
四、經查：
  (一)證人即案發當時之現場值勤警員楊文豪到庭證稱：「（問：
    本件是否你承辦？當時情形？）是的。當時我在龍門路上執
    行取締闖紅燈，我看到異議人從龍濱路綠燈左轉龍門路，當
    時龍門路與龍濱路另一向的路口已經是紅燈了，異議人還是
    直行闖紅燈過來，我就將他攔檢下來（庭呈現場圖一份附卷
    ）」、「（問：綠燈左轉後，如果遇到上開紅燈的情形，是
    否可以直行？）不能直行，駕駛人應該要等紅燈，因為那個
    路口也有斑馬線。這二個路口的紅綠燈號誌是各自獨立的，
    異議人雖然可以綠燈左轉，但下個路口如果遇到紅燈仍要遵
    守」、「（問：從異議人綠燈左轉之後到上述紅燈之前，該
    路段有多長？）... 大約五、六十公尺左右」、「（問：是
    否認識異議人？與異議人間有無任何恩怨嫌隙？）不認識，
    都沒有」等語（參見本院97年9 月3 日訊問筆錄），其並提
    出本件違規現場圖1 份及現場照片2 幀資以為證。
  (二)審諸前揭警員所證乙節及其所提之前揭現場圖、現場照片，
    並無不合常理或矛盾之處，其所為證詞業已清楚證述異議人
    騎乘前揭機車，於案發時、地確有闖紅燈之交通違規情事甚
    明。至除該警員之證詞外，固無另以錄影或照相等方式所拍
    攝之車輛違規錄影帶或照片另資證明。惟一般警員執行交通
    勤務，依法並未要求就上開車輛闖紅燈等違規事項必須錄影
    或拍照存證，且因此等違規情事均發生於一剎那之間，除非
    於案發現場恰有預先錄影或擺設固定之照相設備，否則要求
    值勤警員或舉發機關緊急錄影或照相，並須以此為證，亦未
    免與執行勤務之實況難合。職是，本院以為雖無違規錄影或
    照片等證據資料另為佐證，但案發當時之現場值勤警員亦不
    失為可資證明之證人身分，該警員既已到庭作證如上，其證
    詞尚屬合理，且衡諸該警員係依法執行公務，其與異議人並
    不認識，亦無任何嫌隙可言，該警員當不至甘冒涉犯偽證罪
    之風險，蓄意構陷異議人有此交通違規，故該警員上述之證
    言應可採信，當堪認定異議人確有上開之違規事實無訛。
  (三)至異議人雖一再辯稱其闖越上開紅燈係屬自龍濱路綠燈左轉
    之情形，而非屬闖紅燈之違規云云。惟觀諸前揭卷附現場圖
    及現場照片，可知龍濱路與龍門路實際上存有二處交岔路口
    ，此二處路口相隔有一段距離，其交通號誌亦各自獨立。故
    異議人雖在前一個龍濱路、龍門路口綠燈左轉，但其直行後
    ，行經第二個龍門路、龍濱路口，仍應遵守該路口之交通號
    誌，自不可無視於該路口之紅燈號誌，而仍認其屬於綠燈左
    轉之情形。是以異議人既闖越該路口之紅燈，當仍有闖紅燈
    之交通違規。異議人此節所辯，要難足取。
五、綜上所述，應堪認定異議人確有前揭之交通違規情事，異議
    人空言為辯並無足取。揆諸首揭法律規定，異議人既騎車行
    經有燈光號誌管制之交岔路口闖紅燈，原處分機關審酌異議
    人違規情節，處以法律規定額度內之罰鍰4 千5 百元，並記
    違規點數3 點，自屬有據。異議人仍執詞聲明異議，洵無理
    由，本院當應裁定駁回。
六、結論：依道路交通管理處罰條例第87條第2 項、道路交通案
    件處理辦法第19條，裁定如主文。
中    華    民    國    97    年    9     月    8     日
                  交通法庭      法  官  陳信旗
以上正本證明與原本無異。
如不服本裁定，應於送達後5 日內向本院提出抗告狀。
                                書記官  陳昭綾
中    華    民    國    97    年    9     月    8     日


司法院資訊處製作；財團法人民間司法改革基金會備份。
